臺北高等行政法院判決
                                       99年度簡字第708號
原      告　社團法人台灣越南婚姻媒合交流協會
代　表　人　林祐生
被      告　內政部
代　表　人　江宜樺（部長）住同上
訴訟代理人　高淑華
            張釧夏
上列當事人間入出國及移民法事件，原告不服行政院中華民國99
年8 月6 日院臺訴字第0990099397號訴願決定，提起行政訴訟，
本院判決如下：
    主  文
原告之訴駁回。
訴訟費用由原告負擔。
　　事實及理由
一、程序事項：本件因屬不服行政機關所為罰鍰處分而涉訟，其
    標的之金額為新臺幣（下同）10萬元，係在40萬元以下，依
    行政訴訟法第229 條第1 項第2 款規定，應適用簡易程序，
    另依同法第233 條第1 項規定，不經言詞辯論逕行判決，合
    先敘明。
二、事實概要：原告因在網站部落格(blog)上公布「越南新娘外
    籍新娘大陸新娘文件代辦外勞申請」流程等資訊，經他人向
    被告所屬入出國及移民署檢舉，於民國（下同）98年8 月11
    日實際上網查看，認定原告有在網際網路上媒合婚姻行為，
    違反入出國及移民法第58條第3 項禁止在網路刊登跨國（境
    ）婚姻媒合廣告行為，依同法第78條第1 項規定，於99年2
    月2 日以內授移移規高字第0990931629號處分書（下稱原處
    分）裁處原告罰鍰10萬元。原告不服，提起訴願經決定駁回
    ，遂提起本件行政訴訟。
三、原告起訴主張下列各情，並聲明原處分及訴願決定均撤銷：
  (一)依廣播電視法第2 條第9 款規定：「稱廣告者，指廣播、電
    視或播放錄影內容為推廣宣傳商品、觀念或服務者。」，未
    包含網際網路。原告代表人以個人名義在網際網路上部落格
    公佈訊息，僅說明外籍、大陸新娘相關文件代辦流程，提供
    民眾瞭解管道，分享代表人個人從事該行業歷程及心得，並
    無對不特定多數人發出可代為婚姻媒合之言論或引誘要約。
    又架設該部落格係出於原告之代表人個人之行為，與原告無
    涉，且於現今保障言論自由之社會下，任何人皆有權利陳述
    或發表任何意見，網際網路之普遍及其所帶來之便捷，已為
    社會大眾所接受並廣泛使用，相關軟體亦有網際網路使用者
    可發表言論或作品等之設計。
  (二)原告代表人於該部落格所為之陳述係出於個人之經驗分享，
    所提供之辦理程序或流程無可厚非，而從事其他產業者，亦
    有將工作上經驗分享於網路上，供他人參考或互相交流之用
    。如果認為原告之代表人在部落格上發表之言論，即認原告
    有「廣告婚姻仲介」業務之嫌疑，則是否應及於其他在部落
    格上發表自身所從事產業之心得、經驗分享之業者？且應一
    律等同視為「廣告」行為，而為相關處罰，本件訴願決定駁
    回原告之申請，未考量上述情形，即有不當。
  (三)被告據為處罰之網頁，其上標示「一生一世情」字樣，已告
    知瀏覽網頁者，係文件代辦流程，而就其上所張貼之最新去
    越南結婚行程表，說明娶越南新娘之行程，包括代辦文件、
    送件、拜訪越南新娘家人，面談、體驗、提親，簽領結婚證
    書等，亦在在說明該流程細節，僅供欲知曉該資訊者明瞭，
    該網頁內文裡亦僅述及「文件代辦」流程，無任何為不特定
    人鄉親媒合之意思。
  (四)所謂要約，必須以當事人雙方意思合致為前提，當事人一方
    以訂立契約為目的所發出之訊息，此即法律所謂之「要約」
    。至「要約引誘」，需當事人一方有向不特定人發出欲合意
    訂立契約之意思，及將價目或手續費等明確標示實體或非實
    體之傳播媒介上。惟系爭網頁無張貼有任何如為代其辦理相
    關程序所需之手續費等內容，故該網頁上無任何「要約」及
    「要約引誘」之情狀。因之，如以該網頁上張貼之文件及流
    程等，即認原告有藉該網頁，向不特定人傳達欲締結「婚姻
    仲介」契約之意思，以此認為具有「廣告」之嫌，其認事用
    法顯有違誤。
  (五)在現今社會結構下，風氣丕變，婚姻之一方為他國籍者漸增
    ，欲與外國籍通婚之需求者，應有知悉相關作業流程管道權
    利。但政府官方僅告知國內結婚流程，未就他國之辦理程序
    為明確告知。異國之通婚牽涉兩國法令，辦理程序較複雜，
    故有此需求之民眾需認識相關程序，在網路流通便捷時代，
    多數人於發生疑問時，起初多會在網路上搜尋相關所需資料
    ，原告之代表人僅在網路上陳述整個辦理流程狀況，為一般
    言論之發表，非可視為委託原告代辦婚姻媒合等相關程序之
    「廣告」言論。
  (六)原告在經政府核准設立下，秉持著專業服務精神，辦理人力
    仲介，在業界已獲相當好評，並取得多數委託人信賴。原告
    於去年才開始代為辦理婚姻媒合業務，於現今日益重視保障
    消費者權益下，原告秉持專業服務精神，告知消費者辦理流
    程，並無不妥，且代辦婚姻媒合之仲介公司亦非僅原告，在
    消費者知曉相關流程後，亦可自行辦理。在該網頁上張貼之
    最新去越南（北越）結婚（娶越南新娘）行程表，詳細說明
    娶越南新娘之行程，包括代辦文件、送件、拜訪越南新娘家
    人、面談、體驗、提親、簽領證書等，使需相關資料者知曉
    文件代辦之流程。因此，該網頁上陳述僅係表明流程，毫無
    為其相親媒合之意思。
  (七)國外代辦文件之行程，所衍生之費用當然由消費者自行負擔
    ，而文件代辦與相親媒合，本身之差別僅在於前者係新娘為
    消費者自行認識，並為婚姻之合意，後者為該婚姻之對象經
    由居間者介紹。但就行程上而言，兩者皆同，如同買賣房屋
    代書和仲介間之差別，有經過中間人介紹，但所有機關流程
    皆相同。原告僅係按實際經驗提供給欲知曉相關資料者作為
    參考，讓尋求政府單位而無法獲得完整資訊者，有其他可知
    曉之管道，且原告未收取任何費用。
  (八)原告於實際上承接相關業務時，常碰到自行辦理者多被女方
    母國承辦人員騙取鉅額款項，有鑑於此，乃於部落格上提供
    資料，使民眾知曉辦理流程，避免被操弄，甚而被詐欺，相
    關案例不勝枚舉。是故系爭網頁內容之張貼，係原告代表人
    之個人行為，非原告藉系爭網頁達到媒合以收取相關費用之
    目的，且防止民眾因此而遭欺騙等語。
四、被告則以下列各語置辯，並聲明駁回原告之訴：
  (一)本件係民眾於98年8 月10日至被告所屬移民署署長信箱檢舉
    ，經移民署98年8 月11日實際上網（http://tw.myblog.yah
    oo.com/yowsun2001 ）查看，其部落格首頁除原告名稱外，
    其最新文章載明「去越南（北越）結婚（娶越南新娘）行程
    表」，將娶越南新娘之行程及活動，自代辦文件、拜訪越南
    新娘家人至面談、體檢、提親到簽領結婚證書等流程均詳細
    介紹說明，並提及因行程延誤之付費原則等，客觀上足使他
    人認有媒合婚姻之行為，經提列被告98年9 月17日召開之跨
    國（境）婚姻媒合管理審查小組第22次委員會議審議，確認
    為跨國（境）婚姻媒合廣告無誤。原告之行為已違反入出國
    及移民法第58條第3 項任何人不得以電腦網路等散布跨國婚
    姻媒合廣告行為之規定，依同法第78條第1 款規定，移民署
    乃裁處原告罰鍰10萬元。
  (二)原告謂其詳細流程介紹提供申請人參考，娶越南新娘之行程
    及活動僅係代辦文件。然行程表中：「第一天幸福之旅，第
    二天自由活動，第三天赴台辦送文件或拜訪越南新娘家人、
    面談、體檢、提親到簽領結婚證書、婚禮、蜜月旅行..」等
    流程，明顯使他人認係媒合婚姻，即屬跨國（境）婚姻媒合
    廣告。原告藉由網際網路連結工具，將婚姻媒合之服務訊息
    散布於不特定人知悉，客觀上足使見聞者認為可經由介紹而
    認識越南女子成就姻緣。又系爭廣告網頁標題均為原告，所
    謂僅係其代表人個人行為，亦不足採信等語。
五、本件事實概要欄所載事實，為兩造所不爭執。原告否認其有
    媒合婚姻行為，辯稱：該部落格為其代表人個人所有，所公
    佈內容僅係個人之經驗，非屬廣播電視法所定義之廣告，亦
    無引誘瀏覽者與原告訂約，被告據該部落格內容對原告裁罰
    ，於法未合等情。因之，本件為兩造之爭點：被告以原告在
    網路上公布外籍、大陸新娘代辦之資訊而裁罰，是否有理由
    ？
　(一)按「跨國（境）婚姻媒合不得為營業項目。跨國（境）婚姻
　　媒合不得要求或期約報酬。任何人不得於廣告物、出版品、
　　廣播、電視、電子訊號、電腦網路或以其他使公眾得知之方
　　法，散布、播送或刊登跨國（境）婚姻媒合廣告。」、「有
　　下列情形之一者，處新臺幣10萬元以上50萬元以下罰鍰，並
    得按次連續處罰：一違反第58條第3 項規定，委託、受託或
    自行散布、播送或刊登跨國（境）婚姻媒合廣告。..」，入
    出國及移民法第58條、第78條第1 款定有明文。又婚姻媒合
    之法律定義，同法第3 條第13款特別明定：「跨國（境）婚
    姻媒合：指就居住臺灣地區設有戶籍國民與外國人、臺灣地
    區無戶籍國民、大陸地區人民、香港或澳門居民間之居間報
    告結婚機會或介紹婚姻對象之行為。」。依上開規定可知，
    法律禁止透過廣告物、電腦網路等載具，媒合外國及大陸地
    區、香港或澳門居民等跨國（境）婚姻之行為，更不得為營
    業項目。所謂媒合，指以居間報告結婚機會或介紹婚姻對象
    之行為。
  (二)查原告在網路上公布之內容為：「台灣越南婚姻媒合交流協
    會～越南新娘外籍新娘大陸新娘文件代辦外勞申請」、「本
    集團於78年7 月經政府核准設立，業務遍及海內外。除合法
    引進外勞，在印尼越南設專業的訓練學校，提供國內雇主優
    秀的女傭／看護工／外籍新娘文件代辦及移民相關業務．在
    專業上的努力認真贏得許多客戶與國內多家同業的肯定更於
    98年8 月1 日通過內政部入出國及移民署許可證....最新文
    章：去越南（北越）結婚（娶越南新娘）行程表－最新喔：
    ..越南結婚行程說明：第一趟／代辦文件、送件、拜訪越南
    新娘家人（行程表：第一天機上用餐..下午幸福之旅..第二
    天鄉下用餐..下午家人團聚..第三天赴台辦申請文件..。」
    、「第二趟／面談、領／送件、體檢、提親..提親行程表：
    第一天上午幸福之旅..第二天上午台辦面談..第三天領台辦
    文件到外交部..第四天下午領外交部文件..第五天上午返鄉
    下體檢見面提親、下午送司法廳文件..」、「第三趟／面談
    、簽領結婚證書、結婚婚禮、蜜月旅行..結婚行程表：第一
    天下午司法庭面談..、第二天上午新娘試穿婚紗和禮服、第
    三天上午舉辦結婚儀式、第四至第七天蜜月之旅、第八天返
    台」，再附有「娶到一位好的越南新娘」、「越南新娘優點
    」、「娶越南新娘好不好呢」、「怎麼娶越南新娘」、「溫
    柔的越南新娘」、「娶越南新娘的好處」、「越南新娘－相
    關部落－越南新娘願意藉此與多數人分享一切的一切」、「
    大陸新娘第一品牌，大陸新娘介紹」等相關文章及「最新越
    新娘結婚所需文件，包括申請天數5 個工作天，申請文件：
    身分證正本、護照及相片等、申請費用：實報實銷等..」流
    程表，有被告提出網站下載文件可按（本院第46-73 頁）。
  (三)依上開內容顯示，原告可帶委託人第一趟拜訪越南新娘家人
    、第二趟面談、提親、第三趟簽領結婚證書、結婚婚禮等，
    是為誘使有意與越南女子結婚之男性，委託原告代辦，此與
    入出國及移民法第3 條第13款定義之為臺灣地區居民居間報
    告與外國人結婚機會或介紹外國人婚姻之行為相當。被告據
    此認定原告違反同法第58條第3 項在電腦網路上使公眾得知
    ，刊登跨國（境）婚姻媒合廣告之規定，依同法第78條第2
    款規定處以最低度罰鍰10萬元，於法並無不合。
  (四)原告之代表人雖稱：其僅係將個人經驗提供予需要與越南等
    女子結婚之人瞭解，純為服務，不符合廣播電視法第2 條第
    9 款之廣告定義規定，亦不構成要約引誘，其刊登之資訊屬
    言論自由，且其他生產業者亦有在網路提供心得經驗分享，
    是否應一視同仁認為有廣告之嫌，被告對其裁罰，要屬不當
    云云。惟上開網站公布內容，係將臺灣地區男性從未謀面之
    越南女子，自介紹、面談、與官方往來所需文件、體檢、結
    婚、蜜月等，在三趟旅行中完成，原告已具體化處理方式，
    非原告代表人個人概括敘述個人心得經驗之分享行為，自介
    紹婚姻對象至結婚，全程為委託人服務，顯為婚姻媒合行為
    ，難以認定為心得分享，如一般生產業者有類似行為，亦須
    視其有無違反入出國及移民法或其他法律而定，與原告在網
    站上積極介紹外國婚姻對象之情形不同，原告之行為已該當
    使有此需要之人尋求原告為其服務，符合推廣宣傳之廣告涵
    義。廣播電視法雖對廣告之定義，未將網際網路納入，但該
    法限定以廣播、電視事業為對象，自未納入網際網路，故其
    所定義之廣告以其所規範對象為主；而廣告為通用語，不能
    以該法之廣告定義，即認入出國及移民法所規定之廣告用語
    ，應以廣播電視法之定義內容為限。又入出國及移民法第58
    條第3 項已明定為「任何人」不得在各資訊載體為婚姻媒合
    之廣告，原告雖經政府立案，但其行為仍須受相關法律約束
    ，故如有媒合跨國（境）婚姻之廣告行為，即應依該法取締
    。原告代表人所稱，尚不足採。
六、綜上所述，原告上開主張，並不足取。被告審認原告在網站
    上刊登跨國（境）婚姻媒合行為，符合入出國及移民法第58
    條第3 項禁止規定，依同法第78條第2 款裁處最低度罰鍰10
    萬元，於法有據，並無違誤，訴願決定予以維持，核無不合
    ，原告訴請撤銷，為無理由，應予駁回。
七、據上論結，本件原告之訴為無理由，依行政訴訟法第98條第
    1 項前段，判決如主文。
中　　華　　民　　國　　 100 　年　　1　　月　　31　　日
　　　　　　　　　臺北高等行政法院第五庭
                          　　      法  官　李維心
上為正本係照原本作成。
本件以訴訟事件所涉及之法律見解具有原則性者為限，始得於本
判決送達後20日內向本院提出上訴狀並表明上訴理由，如已於本
判決宣示後送達前提起上訴者，應於判決送達後20日內補具上訴
理由（均按他造人數附繕本），且經最高行政法院許可後方得上
訴。
中　　華　　民　　國　　100　 年　　1　　 月　　31　　日
 　　　　　　　　　　　　　 　　　　書記官　何閣梅